臺灣基隆地方法院刑事判決　　　　　　　　　　　　　九十一年度訴字第三六七號
　　公　訴　人　臺灣基隆地方法院檢察署檢察官
　　被　　　告　乙○○
右列被告因違反毒品危害防制條例案件，經檢察官提起公訴 (九十一年度毒偵字第四
二一號），本院判決如左：
    主  文
乙○○施用第一級毒品，累犯，處有期徒刑柒月。
    事  實
一、乙○○曾於民國八十六年間因違反麻醉藥品管理條例，經本院判處有期徒刑四月
    ，如易科罰金以參佰元折算一日確定，甫於八十六年十月七日易科罰金執行完畢
    ，猶不知悔改，復因施用第二級毒品安非他命案件，經本院先後二次裁定令入勒
    戒處所實施觀察、勒戒後，均認無繼續施用毒品之傾向，由台灣基隆地方法院檢
    察署檢察官分別於八十九年一月十八日、八十九年三月三十日，以八十八年度毒
    偵字第一三六０號、八十九年度毒偵字第七八０號不起訴處分確定，嗣乙○○復
    基於概括之犯意，自八十九年十一月十八日起至九十年一月十七日止，在台北縣
    瑞芳鎮○○街等處，因連續施用第二級毒品安非他命，經本院以九十年度毒聲字
    一一八號裁定令入戒治戒治處所施以強制戒治（已於九十一年十月十七日強制戒
    治期滿），並經臺灣基隆地方法院檢察署檢察官於九十年一月十二日，以八十九
    年度毒偵字第二五七七號聲請簡易判決處刑，經本院簡易庭於九十年二月二十七
    日，以九十年度基簡字第七二號判決判處有期徒刑五月，並於九十年四月十六日
    確定，迄未執行。詎乙○○不知悔悟，復於九十一年二月二十二日十五時四十分
    至十八時間某時許採尿前回溯二十四小時內某時（均不含為警查獲之期間），在
    不詳地點，以不詳之方式，施用第一級毒品海洛因一次，嗣於同年二月二十二日
    十五時四十分許在台北縣瑞芳鎮○○○○路一四一號前因另案通緝為警逮捕，經
    採集其尿液送驗，呈海洛因之嗎啡陽性反應始悉上情。
二、案經台北縣警察局瑞芳分局報告台灣基隆地方法院檢察署檢察官偵查起訴。
    理  由
一、訊據被告乙○○矢口否認有何施用第一級毒品海洛因之犯行，惟查：（一）被告
    於前揭時地為警通緝到案當時所採集之尿液檢體，經送基隆市衛生局檢驗呈海洛
    因之嗎啡陽性反應（由於海洛因在人體內會代謝成嗎啡，因此涉嫌海洛因之吸食
    者，係檢驗其尿液中之嗎啡反應），有該局基衛檢字第○二七六七號檢驗成績書
    一紙在卷可佐；又經臺灣基隆地方法院檢察署檢察官送請台灣尖端先進生技醫藥
    股份有限公司濫用藥物檢驗中心以（ＥＩＡ）酵素免疫分析法為初步檢驗，再以
    （ＧＣ＼ＭＳ）氣相層析質譜儀為確認檢驗，確呈嗎啡陽性反應，有該公司於九
    十一年六月七日出具之濫用藥物檢驗報告一紙附卷可稽。另本院依職權將被告該
    尿液檢體送行政院衛生署管制藥品管理局複驗，經該局採取氣象層析質譜儀檢驗
    ，檢出嗎啡及可待因成分，此有該局（91）管檢字第109775號檢驗成績書一紙在
    卷足憑。且依目前毒品檢驗學之常規，尿液毒品反應之檢驗方法，對於受檢驗者
    是否確有施用毒品行為之判斷，恆有絕對之影響；以酵素免疫分析或薄層定性分
    析等方式為初步篩檢者，具有相當程度偽陽性之可能；如另以氣（液）相層析、
    質譜分析等較具公信力之儀器為交叉確認，則出現偽陽性反應之機率極低。申言
    之，以氣相層析質譜儀作藥物及其代謝產物之定性及定量分析，幾乎不會有偽陽
    性反應產生，是為毒品檢驗學之常規，自足據為對被告不利事實之認定，此亦為
    邇來我國實務所是認，因此，堪認依上述檢驗方法，不致誤判為嗎啡陽性反應。
    （二）又送驗尿液係警員將採尿空瓶交由被告檢視乾淨，經被告同意後自己採集
    並親自封瓶捺印，交由警方送驗等情，業據證人即警員甲○○到庭證述屬實，並
    有警訊筆錄附卷可考，被告與員警素無仇隙，員警當無誣陷被告恣令採集瓶不潔
    造成鑑定結果偏差，堪認被告確有於採尿前施用第一級毒品海洛因之行為無訛，
    被告空言否認施用第一級毒品海洛因云云，尚無足採。（三）再者，卷附法務部
    調查局九十年四月十二日（90）陸（一）字第九○一三三三三五號函釋「一般人
    注射海洛因後經體內吸收代謝約三十分鐘後，以嗎啡型態為主開始排入尿中，且
    以最初六至十二小時排泄量最多。若以日計，約有百分之八十之毒品代謝物（嗎
    啡）可在注射後二十四小時內陸續由尿中排出體外，剩餘量則可能在數日內分別
    排出體外。」、「前述說明之剩餘量排出體外所需時間，則視施打量多少、個人
    代謝情況及檢驗機關使用閥值不同而異。施打量多者，於施打後四、五日仍有可
    能檢出陽性反應；施打量少者，可能在二十四小時後即難檢出；通常採尿檢驗前
    述毒品反應，應以施打後二十四小時內所採為宜」等語，茲依被告警訊筆錄之記
    載，其係於九十一年二月二十二日下午三時四十分許為警查獲，於同日下午五時
    許接受警察訊問，而於同日下午六時訊問完畢，筆錄結束前，被告並表示親自排
    尿封瓶，是可知被告係在九十一年二月二十二日下午三時四十分至六時間某時經
    警採尿。而核諸卷證並無被告連續施用毒品海洛因之證據，依罪疑惟輕之刑事訴
    訟法理暨上揭法務部調查局來函所示之見解，應認被告於九十一年二月二十一日
    下午三時四十分至六時間某時經警採尿前之二十四小時內（不含為警查獲後之期
    間），確有在不詳地點，施用第一級毒品海洛因一次之行為。（四）末查，被告
    前因施用第二級毒品案件，業經本院八十八年度毒聲字第二七一四號及八十九年
    毒聲字第四九五號二次裁定令入勒戒處所觀察、勒戒後，均因認無繼續施用毒品
    之傾向，而分別由台灣基隆地方法院檢察署檢察官於八十九年一月十八日、八十
    九年三月三十日，以八十八年度毒偵字第一三六０號、八十九年度毒偵字第七八
    ０號不起訴處分確定，被告復因連續施用第二級毒品案件，經本院以九十年度毒
    聲字第一一八號裁定令入戒治處所施以強制戒治，並經本院簡易庭於九十年二月
    二十七日，以九十年度基簡字第七二號判決判處有期徒刑五月，並於九十年四月
    十六日確定等情，有台灣基隆地方法院檢察署刑案資料查註紀錄表、本院被告全
    國前案紀錄表及上開不起訴處分書二份、簡易判決書在卷可按，被告其經二次觀
    察勒戒不起訴處分後，再度違犯，屬三犯施用毒品罪，其右揭犯罪之事證已至為
    明確，其犯行足堪認定，應予依法論科。
二、按海洛因為公告管制之第一級毒品，毒品危害防制條例第二條第二項第一款定有
    明文。查被告乙○○於右揭時、地，非法施用第一級毒品海洛因之行為，係犯毒
    品危害防制條例第十條第一項之施用第一級毒品罪。查被告前因違反麻醉藥品管
    理條例案件，經本院判處有期徒刑四月確定，並於八十六年十月七日易科罰金執
    行完畢，有本院被告全國前案紀錄表在卷可考，五年內再犯有期徒刑以上之刑之
    本罪，為累犯，應依法加重其刑。爰審酌被告之素行不端，已如前述，其多次濫
    用藥物，經執行二次觀察勒戒、戒治處分後，仍無法悔改，執迷不悟，犯罪所生
    之危害及犯罪後尚無悔意否認犯行等一切情狀，量處如主文所示之刑，以示懲戒
    。
據上論斷，應依刑事訴訟法第二百九十九條第一項前段、毒品危害防制條例第十條第
一項、刑法第十一條前段、第四十七條，判決如主文。
本案經檢察官熊南彰到庭執行職務
中      華      民      國    九十一    年     十二     月    三十一    日
                                      臺灣基隆地方法院刑事第二庭
                                            法  官    汪  梅  芬
右正本證明與原本無異。
對於本件判決如有不服，應於收受送達後十日內，向本院提出上訴書狀，上訴於臺灣
高等法院，並按他造當事人之人數附具繕本。
                                            書記官    王  一  芳
中      華      民      國    九十二    年      一      月      六      日
附錄論罪法條
毒品危害防制條例第十條第一項：
施用第一級毒品者，處六月以上五年以下有期徒刑。
